【裁判字號】    96,訴,2646
【裁判日期】    970129
【裁判案由】    毒品危害防制條例
【裁判全文】
臺灣板橋地方法院刑事判決              96年度訴字第2646號
公  訴  人  臺灣板橋地方法院檢察署檢察官
被      告  乙○○
                  （現於臺灣臺北監獄臺北分監執行中）
選任辯護人  蔡樹基律師
上列被告因違反毒品危害防制條例案件，經檢察官提起公訴（96
年度偵字第12949 號），本院判決如下：
    主  文
乙○○販賣第二級毒品未遂，累犯，處有期徒刑參年捌月。扣案
之第二級毒品甲基安非他命（驗餘淨重零點伍肆伍肆公克）沒收
銷燬之，門號0000000000號行動電話壹支（含SIM 卡
壹枚）及包裝上開甲基安非他命之外包裝袋壹只，均沒收。
    事  實
一、乙○○前於民國95年間因施用毒品案件，經本院以94年度簡
    上字第711 號判決判處有期徒刑6 月確定，甫於95年12月22
    日執行完畢（於本案構成累犯）。詎猶不知悔改，明知甲基
    安非他命係毒品危害防制條例第2 條所規定之第二級毒品，
    依法不得販賣、持有。其於不詳時地，向姓名年籍均不詳之
    成年人，以不詳價格購買不詳數量之第二級毒品甲基安非他
    命後，供己施用。嗣竟萌生營利之意圖，而基於販賣第二級
    毒品甲基安非他命之犯意，於96年6 月4 日下午5 時20分許
    ，在臺北縣板橋市○○路○ 段390 號「縱橫四海網咖」內，
    利用該店編號83號電腦，透過網際網路連結至「UT網際空間
    聊天室」網站，以「帶著安糖四處趴趴走」之暱稱，進入一
    般不特定人均能登入之「北部人聊天室」內，使人產生販賣
    第二級毒品甲基安非他命之認知。適有臺北市政府警察局中
    正第二分局警員甲○○執行網路巡邏勤務，化名「北部人」
    名義進入聊天室，發現上情，即喬裝買家，乙○○向「北部
    人」詢問「你要調多少？」，及回覆「4 張含袋是1 克」、
    「反正交易久了東西就會越便宜給你啊」、「馬上先打給我
    喔」、「（電話）0000000000」等對話，甲○○隨即以電話
    與乙○○聯絡，雙方約定以新臺幣（下同）4,000 元之價格
    交易第二級毒品甲基安非他命1 公克（起訴書誤載為以4,00
    0 元之價格交易甲基安非他命1 公克），並約定於同日晚間
    6 時20分許，在臺北縣板橋市○○路○ 段608 巷巷口進行交
    易。乙○○依約於晚間7 時40分許抵達上開約定地點，將其
    所有之甲基安非他命1 包（淨重0.5460公克，因鑑驗使用0.
    00 06 公克，驗餘淨重0.5454公克）欲交予甲○○時，為甲
    ○○逮捕而未得逞，並當場起出甲○○所有之上開甲基安非
    他命1 包及0000000000號行動電話乙支。
二、案經臺北市政府中正二分局報告臺灣板橋地方法院檢察署檢
    察官偵查起訴。
    理  由
壹、程序部分：
一、按所謂「陷害教唆」，係指行為人原不具犯罪之故意，純因
    司法警察之設計教唆，始萌生犯意，進而實施犯罪構成要件
    之行為者而言。申言之，因「陷害教唆」係司法警察以引誘
    或教唆犯罪之不正當手段，使原無犯罪故意之人因而萌生犯
    意而實施犯罪，再進而蒐集其犯罪之證據或予以逮捕偵辦；
    縱其目的係在於查緝犯罪，但其手段顯然違反憲法對於基本
    人權之保障，且已逾越偵查犯罪之必要程度，對於公共利益
    之維護並無意義，其因此等違反法定程序所取得之證據資料
    ，應不具有證據能力，故不待言。惟刑事偵查技術上所謂之
    「釣魚」，係指對於原已犯罪或具有犯罪故意之人，以設計
    引誘之方式，迎合其要求，使其暴露犯罪事證，再加以逮捕
    或偵辦，此乃屬偵查犯罪技巧之範疇，並未違反憲法對於基
    本人權之保障，且於公共利益之維護有其必要性存在，故依
    「釣魚」方式所蒐集之證據資料，原則上非無證據能力（最
    高法院93年度台上字第1939號判決要旨參照）。經查：被告
    透過網際網路連結至「UT網際空間聊天室」網站，以暱稱「
    帶著安糖四處趴趴走」進入「北部人聊天室」，警方認被告
    之上開暱稱有販賣第二級毒品之嫌疑，自有責任追查犯罪，
    遂與被告相約於96年6 月4 日晚間6 時20分許在臺北縣板橋
    市○○路○ 段608 巷口會面交易，此與被告原無犯意，係因
    警方設計教唆始生販賣犯意之情形截然不同，是因而取得之
    證據，自有證據能力。
二、按被告以外之人於審判外之言詞或書面陳述，除法律有規定
    者外，不得作為證據。刑事訴訟法第159 條第1 項定有明文
    。而所謂法律有規定者係指同法第159 條之1 至第159 條之
    5 及第206 條等規定，是偵查中檢察官依刑事訴訟法第208
    第1 項之規定，囑託鑑定機關所出具之鑑定報告，應屬刑事
    訴訟法第206 條第1 項之鑑定報告，為傳聞法則之例外，而
    囑託包括檢察官直接囑託及概括指定而由警察機關逕送鑑定
    之情形。是就本案扣案之上開第二級毒品甲基安非他命，經
    委託交通部民用航空局航空醫務中心鑑定，該公司於96年7
    月5 日出具之毒品鑑定書（編號：航藥鑑字第0960794 號；
    詳96年度偵字第12949 號卷第99頁），應屬刑事訴訟法第20
    6 條第1 項之鑑定報告，且該檢驗報告對於鑑驗方法、鑑驗
    結果均有詳細的說明，依刑事訴訟法第159 第1 項之規定，
    屬傳聞法則之例外，自有證據能力。
貳、實體部分：
一、訊據被告乙○○固不否認於96年6 月4 日，在「北部人聊天
    室」內，以「帶著安糖四處趴趴走」之暱稱，與化名為「北
    部人」之甲○○談論「4 張含袋是1 克」、「反正交易久了
    東西就會越便宜給你啊」、「馬上先打給我喔」、「000000
    0000」等，並與甲○○相約見面之事實不諱，惟矢口否認有
    何販賣第二級毒品甲基安非他命之犯行，辯稱：警方並未提
    出全部之對話內容，本件實係暱稱「北部人」之甲○○先詢
    問毒品之價格，伊告知「北部人」並未販賣毒品，若「北部
    人」欲購買毒品，伊可與「北部人」一同向伊之朋友購買甲
    基安非他命，伊並未販賣甲基安非他命予甲○○；伊在網路
    上之暱稱「帶著安糖四處趴趴走」，係要以該暱稱結交正在
    使用安非他命的朋友；本件係遭警方陷害云云。被告之辯護
    人為被告辯護稱：被告上網之時，沒有要販賣甲基安非他命
    之意思，本件交易係警方陷害教唆等語。經查：
(一)被告乙○○於前揭時間以「帶著安糖四處趴趴走」之暱稱進
    入「北部人聊天室」網站，與化名為「北部人」之甲○○（
    係臺北市政府警察局中正第二分局警員）約定以4,000 元之
    價格，販賣第二級毒品甲基安非他命1 公克，並於晚間7 時
    40分許，前往臺北縣板橋市○○路○ 段608 巷巷口進行交易
    ，正欲交付之際，即遭警查獲之事實，業據證人即化名「北
    部人」之警員甲○○於本院審理時具結證述：「（辯護人問
    ：本案是不是你承辦？）是」、「（辯護人問：北部人是誰
    ？）是警方」、「（辯護人問：就是你？）是」、「（辯護
    人問：你用『北部人』的名稱跟被告在網路上交談的內容？
    ）內容大概就是，一開始我是問他你帶著安糖四處趴趴走，
    不怕被警方抓嗎，他說當然怕，然後他問我要幹嘛，我說調
    啊，我問他怎麼算，他問我要調多少錢，我就回答說3 、4
    張，他又回答說重量多少，我問他是不是含袋，他說怎麼可
    能含袋，又說含袋是0.375 ，我跟他說4 張可以多一點嗎，
    他回答1 克，又回答嗯嗯，知道的意思，又問我要不要趕快
    決定。然後他又說我要走人了，我問他可以試嗎，他問我人
    在北市○○○路嗎，我回答嗯，是的意思」、「我問他板橋
    約哪，他回答華江橋下那個台塑加油站，他說怎麼認出是我
    ，我回答他我穿綠色上衣、牛仔褲」、「（辯護人問：你今
    天講的，跟你在移送的網路譯文上面好像多了兩句話？）一
    開始這個UT聊天網路系統到了一個飽和程度會把一些對話刪
    掉，我們要下載的時候已經來不及，所以剛開始那段就沒有
    了。後續該下載的我們都下載了」、「（辯護人問：在網路
    上是怎麼找到被告『帶著安糖四處趴趴走』？怎麼跟他連上
    線？）因為他的化名是『帶著安糖四處趴趴走』，我們覺得
    這個有涉嫌到毒品，他的稱謂是所有上網的人都看得到，是
    公開」、「（辯護人問：到了現場，現場查獲情形怎麼樣？
    ）就是他騎摩托車跟我們表明要拿安非他命給我，我請他上
    車他不願意，我同事從旁邊表示身分之後，他就棄車逃逸，
    我們就逮捕，他把安非他命往嘴巴塞，我們後來是從他的嘴
    巴取出」、「（檢察官問：當你看到被告使用化名的時候，
    你第一個直覺認為他要做什麼？）應該是他要讓人家認為他
    持有毒品。因為他後來在網路上的對談裡面有一句話說反正
    交易久了就會算便宜，所以我們直覺他是在販賣第二級毒品
    」等語綦詳（詳本院96年11月20日審判筆錄第3-6 頁），且
    被告於96年6 月4 日，在網際網路「北部人聊天室」內，以
    「帶著安糖四處趴趴走」暱稱，與化名為「北部人」之甲○
    ○進行對話，確實提及「那你要調多少呢」、「我在報重量
    給你啊」、「怎麼可能寒帶（應係含袋）」、「寒帶（即含
    袋）是0.375 」、「（4 張可多一點嗎）1 克」、「要不要
    趕快作決定啊」、「反正交易久了東西就會越便宜給你啊」
    等語，此有「北部人聊天室」網頁列印資料在卷可稽（詳96
    年度偵字第12949 號卷第26-33 頁），且扣案透明結晶1 包
    ，經送交通部民用航空局航空醫務中心鑑定結果，含甲基安
    非他命成分（淨重0.5460公克，取樣0.0006公克，餘重0.54
    54公克），有該中心96年7 月5 日航藥鑑字第0960794 號鑑
    定書乙紙在卷可按（詳前開偵查卷第99頁），足見上情非虛
    。
(二)被告雖辯稱：伊並無販賣甲基安非他命之意思，是對方先提
    議要買，伊向對方表示沒有貨，但可以一同去向伊之朋友購
    買云云。然觀諸上開「北部人聊天室」網頁列印資料，均係
    被告與證人甲○○談論甲基安非他命之數量、金額，雙方並
    就毒品之價格、數量討價還價，被告另表示「反正交易久了
    東西就會越便宜給你啊」等語，上開談話確實為販賣甲基安
    非他命之內容無訛，並未有被告所稱與化名為「北部人」之
    甲○○要一同去向被告之友人購買第二級毒品甲基安非他命
    之對話，是被告所辯已值懷疑。況且，倘被告所辯為真，何
    以未於警、偵訊過程中提出上述辯解，迄本院審理時始供出
    上情，足見被告此部分辯解，係臨訟卸責之詞，不足採信。
(三)被告之辯護人雖另辯護稱：本件係警方陷害教唆等語。然證
    人甲○○為偵查販毒等重大危害社會治安案件，於「北部聊
    天室」內，見被告以「帶著安糖四處趴趴走」之暱稱登入，
    而「安糖」暗喻安非他命，乃一般與第二級毒品安非他命有
    所接觸之人所慣常之用語，亦為本院承辦安非他命案件職務
    上所知悉，被告以該暱稱登入可供不特定人閱覽之「北部人
    聊天室」網站，顯係向不特定人表示其持有甲基安非他命，
    且有販賣甲基安非他命之營利意圖，否則何需將其持有甲基
    安非他命之情告知該網站上之不特定人，益徵被告販賣甲基
    安非他命之犯意，並非證人甲○○所引誘，證人甲○○僅係
    利用此上網交談之機會，誘捕被告以期人贓俱獲，此乃偵查
    犯罪之過程，並不違反人身自由之不可受侵犯之憲法基本權
    之保障，尚與陷害教唆有間。證人甲○○雖無實際購毒之真
    意，但被告既有販賣甲基安非他命營利之意圖，且依約攜帶
    甲基安非他命前往交付，即已著手實施販毒之行為，而被告
    交付毒品之際即被逮捕，其販賣甲基安非他命之行為尚未完
    成，是為未遂。從而，被告之辯護人上開論述，顯有誤會。
(四)又被告係以何價格購買扣案之第二級毒品甲基安非他命1 包
    ，尚無證據可考，然本件並無其他積極證據證明被告係基於
    販賣第二級毒品之營利意圖而販入下，依罪疑惟輕原則，尚
    無從遽認被告之販賣行為已屬既遂。又按第二級毒品甲基安
    非他命為政府列管之毒品，查緝甚嚴，市場上取得不易，且
    處罰甚重，被告若無營利意圖，實無在網路上談及販賣甲基
    安非他命數量、價格等內容，並實際出面交付安非他命予甲
    ○○，而甘冒被查獲所可能涉犯販賣毒品重罪追訴之理。且
    販賣毒品因屬違法行為，非可公然為之，亦無公定之價格，
    無論瓶裝或紙包，均可任意分裝增減分量，每次買賣之價差
    ，亦隨時依雙方資力、關係之深淺、需求之數量、來源是否
    充裕、販賣者是否渴求資金、查緝是否嚴緊、購買者被查獲
    時供述購買對象之可能性之風險評估等，而異其標準，非可
    一概而論，販賣之利得除經坦承及價量俱臻明確外，委難察
    得實情，販賣之人從價差或量差中牟利方式雖異，但其圖利
    之非法販賣行為則一。被告否認販賣第二級毒品，其購入之
    價格自無從知悉，參以被告與證人甲○○係在網路上初次聊
    天認識，且販賣安非他命行為，事涉重典，苟無利潤可圖，
    豈會干冒重典在不特定人均得登入之網路聊天室，大膽揭露
    販賣甲基安非他命之訊息，並與證人甲○○談論販賣甲基安
    非他命之細節，足見被告係基於營利之意圖，而販賣扣案之
    甲基安非他命1 包予甲○○未遂之事證明確，犯行堪以認定
    。
二、核被告乙○○所為，係犯毒品危害防制條例第4 條第6 項、
    第2 項之販賣第二級毒品未遂罪。起訴書雖認被告所為係犯
    毒品危害防制條例第4 條第2 項之販賣第二級毒品既遂罪，
    惟被告所為係犯販賣第二級毒品未遂罪，已如前述，爰依法
    變更起訴法條。被告持有甲基安非他命之低度行為，為販賣
    之高度行為所吸收，不另論罪。又被告有事實欄所載之前科
    紀錄，有臺灣高等法院被告前案紀錄表乙份在卷可稽，被告
    於5 年內故意再犯有期徒刑以上之本罪，故除法定刑為無期
    徒刑部分依法不得加重外，應依累犯之規定，加重其刑。又
    被告已著手於販賣甲基安非他命行為之實行，然甲○○無購
    買之真意，故被告之販賣第二級毒品罪尚屬未遂，按既遂犯
    之刑減輕之，並依法先加重後減輕。審酌毒品之販賣、流通
    等危害社會秩序及國人身體健康至鉅，被告為圖一己之私利
    ，竟漠視毒品之危害性，犯後矢口否認犯行，態度非佳，兼
    衡其販賣第二級毒品甲基安非他命之次數僅1 次、販賣之數
    量及價格不高、年紀尚輕，及其犯罪之動機、目的、手段等
    一切情狀，量處如主文所示之刑，以資懲儆。又扣案之第二
    級毒品甲基安非他命1 包（淨重0.5460公克，因鑑驗使用0.
    00 06 公克，驗餘淨重0.5454公克），為查獲之第二級毒品
    ，不問屬於犯人與否，應依毒品危害防制條例第18條第1項
    前段宣告沒收銷燬之。扣案包裝上開甲基安非他命之外包裝
    袋1 只（係用於包裹甲基安非他命毒品，防止其裸露、潮濕
    ，便於攜帶販賣）及行動電話1 支（含0000000000號SIM 卡
    1 枚），均為被告所有供販賣毒品所用之物，應依毒品危害
    防制條例第19條第1 項宣告沒收。
據上論斷，應依刑事訴訟法第299 條第1 項前段、第300 條，毒
品危害防制條例第4 條第6 項、第2 項、第18條第1 項前段、第
19條第1 項，刑法第11條、第26條、第47條第1 項，判決如主文
。
本案經檢察官吳宗光到庭執行職務。
中    華    民    國    97    年    1     月    29    日
                  刑事第十七庭審判長法  官  李幼妃
                                    法  官  張紹省
                                    法  官  鄭燕璘
如不服本判決應於送達後10日內向本院提出上訴狀。
中    華    民    國    97    年    1     月    31    日
                                    書記官  陳筱惠
附錄本案論罪科刑法條：
毒品危害防制條例第4條
製造、運輸、販賣第一級毒品者，處死刑或無期徒刑；處無期徒
刑者，得併科新臺幣一千萬元以下罰金。
製造、運輸、販賣第二級毒品者，處無期徒刑或七年以上有期徒
刑，得併科新臺幣七百萬元以下罰金。
製造、運輸、販賣第三級毒品者，處五年以上有期徒刑，得併科
新臺幣五百萬元以下罰金。
製造、運輸、販賣第四級毒品者，處三年以上十年以下有期徒刑
，得併科新臺幣三百萬元以下罰金。
製造、運輸、販賣專供製造或施用毒品之器具者，處一年以上七
年以下有期徒刑，得併科新臺幣一百萬元以下罰金。
前五項之未遂犯罰之。


司法院資訊處製作；財團法人民間司法改革基金會備份。
